臺灣高等法院民事裁定
110年度抗字第814號
抗  告  人  楊孝愷  



上列抗告人因與相對人唐濰東等人間分割共有物事件，對於中華
民國110年4月27日臺灣士林地方法院110年度補字第195號所為裁
定提起抗告，本院裁定如下：
    主  文
原裁定關於核定訴訟標的價額部分廢棄。
本件訴訟標的價額核定為新臺幣參佰貳拾捌萬玖仟玖佰玖拾玖元
。
其餘抗告駁回。
抗告費用由抗告人負擔二分之一，餘由相對人負擔。
    理  由
一、抗告意旨略以：伊於原法院109年度司執字第13344號拍賣抵
    押物強制執行事件（下稱系爭執行事件）中以新臺幣（下同
    ）3,289,999元拍定取得債務人唐王阿梅所有臺北市○○區○○
    段○○段000地號土地（下稱系爭土地）應有部分9/8680，及
    其上同小段3177建號（即門牌號碼臺北市○○區○○街00巷0號
    房屋）與未辦保存登記部分（下合稱系爭房屋）應有部分1/
    4，並因此與相對人唐濰東、曾唐麗華、唐麗芳、曾莞婷、
    李慧曦共有系爭土地應有部分36/8680及系爭房屋全部；嗣
    伊起訴請求分割系爭房屋及坐落之土地，訴訟標的價額應以
    伊拍定金額及所取得之應有部分比例計算；伊於起訴狀內誤
    將於102年買受之5樓房屋基地應有部分36/8680列入兩造共
    有之系爭土地應有部分比例，但已於110年5月7日民事變更
    訴之聲明狀中更正，原裁定核定訴訟標的價額自有違誤等語
    。
二、按訴訟標的之價額，由法院核定；核定訴訟標的之價額以起
    訴時之交易價額為準，無交易價額者以原告就訴訟標的所有
    之利益為準。以一訴附帶請求其孽息、損害賠償、違約金或
    費用者，不併算其價額。民事訴訟法第77條之1第1、2項、
    第77條之2第2項分別定有明文。次按分割共有物涉訟，以原
    告因分割所受利益之價額為準，民事訴訟法第77條之11定有
    明文。
三、經查，抗告人於民國109年11月2日於系爭執行事件中拍定取
    得系爭土地應有部分9/8680，及系爭房屋應有部分1/4，有
    權利移轉證書在卷可稽（見原法院調字卷第32頁）；嗣其於
    110年1月11日起訴請求分割系爭土地應有部分72/8680（並
    按抗告人45/8680、唐濰東9/8680、曾唐麗華3/8680、唐麗
    芳3/8680、曾莞婷9/8680、李慧曦3/8680比例分配），及系
    爭房屋全部（並按抗告人1/4、唐濰東1/4、曾唐麗華1/12、
    唐麗芳1/12、曾莞婷1/4、李慧曦1/12比例分配），另請求
    相對人自109年12月22日起按月給付相當於租金之不當得利
    。原裁定以抗告人因分割所受利益之價額，核定本件訴訟標
    的價額為4,545,106元（系爭土地部分：110年1月公告現值
    每平方公尺198,906元×面積4,299平方公尺×抗告人應有部分
    45/8680≒4,433,106元。系爭房屋部分：系爭房屋應有部分4
    分之1於系爭執行事件由抗告人以112,000元取得。4,433,10
    6+112,000＝4,545,106）。抗告人於110年5月7日以民事變更
    訴之聲明狀陳稱：兩造共有系爭土地應有部分36/8680，及
    系爭房屋全部，應按抗告人應有部分1/4、唐濰東1/4、曾唐
    麗華1/12、唐麗芳1/12、曾莞婷1/4、李慧曦1/12為分配，
    伊前於102年間因買賣取得系爭土地應有部分36/8680，非本
    件分割共有物之標的，誤於起訴狀內列入前開應有部分36/8
    680，茲更正之等語，並提出系爭土地第三類謄本為證（見
    原法院補字卷第17-20頁、調字卷第22頁），足見抗告人請
    求分割之標的為系爭房屋全部及坐落之系爭土地應有部分36
    /8680。而抗告人於109年11月2日以3,289,999元取得系爭土
    地應有部分9/8680，及系爭房屋應有部分1/4（見原法院調
    字卷第32頁），距抗告人提起本件訴訟之110年1月11日約僅
    2月餘，是以前開拍定金額為其起訴時之客觀交易價額，應
    屬適當。另抗告人請求給付相當於租金之不當得利，屬附帶
    請求，不併算其價額。是本件訴訟標的價額應為3,289,999
    元，抗告人指摘原裁定關於訴訟標的價額之核定不當，洵屬
    有據，爰由本院將原裁定該部分廢棄，另核定本件訴訟標的
    價額為如主文第2項所示。
四、又依民事訴訟法第77條之1第4項之規定，當事人僅得就訴訟
    標的價額之核定為抗告；至原裁定依其原核定之訴訟標的價
    額計算應徵之裁判費並命抗告人補繳部分，則屬訴訟程序進
    行中之裁定，依民事訴訟法第483條規定，不得抗告，故抗
    告人請求廢棄原裁定命補繳裁判費部分，自非合法，應予駁
    回。惟原裁定關於核定訴訟標的價額部分既經廢棄，原裁定
    據此命抗告人補繳裁判費部分即失所附麗，應俟訴訟標的價
    額核定確定後再計算應徵之裁判費，重命抗告人補繳或退還
    其溢繳部分，附此敘明。
五、據上論結，本件抗告為一部有理由，一部不合法，爰裁定如
    主文。
中　　華　　民　　國　　110 　年　　7 　　月　　30　　日
                  民事第十三庭  
                      審判長法  官  邱景芬
                            法  官  邱蓮華
                            法  官  林純如
正本係照原本作成。
核定訴訟標的價額部分，如不服裁定得於收受送達後10日內向本
院提出抗告狀，並繳納抗告費新臺幣1千元。
其餘部分不得抗告。
中　　華　　民　　國　　110 　年　　7 　　月　　30　　日
　　　　　　　　　　　　　  書記官  王靜怡